臺灣臺北地方法院民事裁定　　　　　　100年度家聲字第469號
聲　請　人　陳勝義
相　對　人　陳志雄
上列聲請人聲請給付扶養費用事件，本院裁定如下：
    主  文
相對人應自本件裁定確定翌日起至聲請人死亡之日止，按月於每
月五日前給付聲請人新臺幣伍仟元。
聲請程序費用新臺幣壹仟元由相對人負擔。
    理  由
一、本件聲請意旨略以：兩造為父子，聲請人因須開刀，而聲請
    人所擁有的農地必須七、八個人蓋章才能處分，聲請人有卡
    債，也欠交通公司新臺幣（下同）五、六萬元，聲請人現在
    無法工作，而相對人曾在中山大學任職，雖名下無財產，但
    有薪資收入，爰依法請求相對人應自裁定確定翌日起至聲請
    人死亡之日止，按月給付原告五千元。
二、按左列親屬，互負扶養之義務：一直系血親相互間。二夫妻
    之一方與他方之父母同居者，其相互間。三兄弟姊妹相互間
    。四家長家屬相互間。受扶養權利者，以不能維持生活而無
    謀生能力者為限。前項無謀生能力之限制，於直系血親尊親
    屬，不適用之；扶養之方法，由當事人協議定之；扶養之程
    度，應按受扶養權利者之需要與負扶養義務者之經濟能力及
    身分定之；不能協議時，由親屬會議定之。但扶養費之給付
    ，當事人不能協議時，由法院定之。民法第一千一百十四條
    、第一千一百十七條、第一千一百十九條及第一千一百二十
    條分別定有明文。
三、經查：(一)原告名下雖有臺北市○○區○○段三小段二七地號
    土地，然該土地為多人共有，且地目為旱，變現實為不易，
    另聲請人於九十九年六月二十二日發生車禍意外事故，導致
    嚴重頑固之四肢麻木，步行困難，需使用拐杖，無法工作，
    又積欠債務，資產極為有限，此經本院依職權調閱聲請人財
    產資料，並據聲請人提出戶口名簿、戶籍謄本、照片、診斷
    證明書、身分證影本、臺北市營造業職業工會會員證、身心
    障礙手冊、清寒證明書、當舖借據、土地銀行放款繳納單、
    借款明細為證，足信聲請人確有不能維持生活之事實，依前
    揭民法第一千一百十四條、第一千一百十七條規定，聲請人
    為相對人之直系血親尊親屬，既不能維持生活，自得請求負
    法定扶養義務之相對人給付扶養費；(二)子女對父母所負之扶
    養義務乃生活保持義務，而非最低限度生活費之生活扶助義
    務，故聲請人每月之扶養費用數額，應以九十八年度臺北縣
    （新北市）地區「平均每人每月消費支出」一萬七千九百五
    十元計算，而聲請人之扶養義務人除相對人外，尚有長子陳
    志龍及長女陳采靖；(三)經本院調閱相對人自九十五年至九十
    九年之財產所得資料，九十五年至九十九年間，相對人之所
    得收入分別為四萬五千三百元十九元（九十五年）、十四萬
    八千元（九十六年）、二十二萬八千三百七十五元（九十八
    年）、十九萬九千四百七十三元（九十九年），依前揭民法
    第一千一百十九條規定，審酌聲請人之需要、相對人之經濟
    能力及身分，以及尚有另二名扶養義務人應分擔扶養費等情
    ，聲請人主張每月五千元之扶養費尚屬合理；(四)綜上所述，
    聲請人本於給付扶養費用之法律關係，請求相對人自裁定確
    定翌日起至聲請人死亡之日止，按月給付聲請人五千元，其
    請求為有理由，應予准許。
四、依非訟事件法第一百四十條之一準用同法第一百二十二條第
    三項，裁定如主文。
中    華    民    國   100    年    10    月    6     日
                        家事庭法  官  文衍正
以上正本係照原本作成
如對本裁定抗告，須於裁定送達後10日之不變期間內，向本院提
出抗告狀，並繳納抗告費新臺幣1,000 元
中    華    民    國   100    年    10    月    6     日
                              書記官  蔡沛圻